【裁判字號】    98,上,27
【裁判日期】    981006
【裁判案由】    侵權行為損害賠償
【裁判全文】
臺灣高等法院花蓮分院民事判決            98年度上字第27號
上  訴  人  甲○○
訴訟代理人  余道明律師
被上訴人    乙○○
訴訟代理人  魏辰州律師
當事人間請求侵權行為損害賠償事件，上訴人對於臺灣花蓮地方
法院中華民國98年6月26日98年度訴字第35號第一審判決提起上
訴，本院於98年9月22日言詞辯論終結，判決如下：
    主  文
上訴駁回。
第二審訴訟費用由上訴人負擔。
    事實及理由
一、本件經本院審理結果，認為原判決命被上訴人應將門牌號碼
    花蓮縣花蓮市○○街132─3號房屋，其中如附圖所示斜線部
    分之建物返還上訴人；並准被上訴人供擔保新台幣五十萬元
    後，得假執行。認事用法並無不合，應予維持，並引用原判
    決所載之事實理由如附件所示。
二、上訴人就其敗訴部分提起上訴，聲明：1、原判決廢棄。2
    、被上訴人於第一審之訴及假執行之聲請均駁回。其於本院
    補充之陳述略以：
（一）查本件兩造之契約約定，互為使用建物，則按「使用借貸
      必係無償，有償則非使用借貸。換耕田地，互有對價關係
      ，自非無償。」（最高法院67年台上字第2488號判例要旨
      參照），本件即非使用借貸之關係，則原審逕以定期使用
      借貸契約為由，自非適法。
（二）復查，上訴人不否認系爭協議書為上訴人所簽署，惟所爭
      執者，係該建物之所有權是否為被上訴人所有。蓋被上訴
      人如非所有權人，亦無任何占有權源，是否有權依契約所
      定，要求現占有人（即上訴人）返還系爭建物，即有斟酌
      之餘地。此同時，如有第三人同時主張系爭建物為其所有
      ，則勢將於訴訟結果有矛盾或無法執行之可能。為此，上
      訴人之主張被上訴人非所有權人之情事，不僅攸關被上訴
      人之請求有無法律上權源，亦基於解決紛爭一次性原則下
      ，自有釐清之必要。準此，上訴人主張系爭建物為第三人
      許長源所有，此有98年度房屋稅繳款書為憑（詳上證一）
      ，併請求傳喚許長源到庭作證，其可證於民國75年間，被
      繼承人許日過逝後，包括二造在內之子女均拋棄繼承，惟
      有許瑤華及許長源辦理限定繼承，此有當時之法院函文影
      本可稽（上證二、三），系爭土地由許瑤華繼承（嗣後贈
      與被上訴人之子許勝維），而系爭建物則由許長源繼承，
      此觀諸上證一所示之房屋稅單仍為許長源之名可稽，從而
      ，上訴人主張系爭建物既為許長源所有，而許長源亦同意
      由上訴人使用，則上訴人自可以所有權人同意使用為由，
      對抗系爭契約中被上訴人之請求交付系爭房屋之權利。
三、被上訴人聲明：上訴駁回。其於本院補充之陳述略以：
（一）查兩造於92年11月24日簽立協議書，約定花蓮市○○街
      134號2樓建物及系爭房屋分別由兩造無償使用，雙方應於
      簽約時起5年後將上開房屋交還予對造，有協議書及證明
      書各乙份足稽（起訴狀證一）。是兩造間就上開房屋無償
      使用所簽立之契約當屬使用借貸契約，應毋庸置疑。
（二）又查花蓮市○○段241地號土地及坐落其上之系爭房屋乃
      兩造先父遺產之一部分，並經各繼承人共同繼承全部遺產
      後經協議分割由被上訴人取得其所有權，被上訴人並將土
      地部分直接登記為原告之子許勝維所有（詳參原審98年3
      月20日準備書狀證三）。另系爭房屋因未辦理保存登記，
      故無法隨同辦理所有權移轉登記。上訴人對此知之甚詳，
      否則豈可能與被上訴人簽立前開協議書，承諾其應於簽立
      協議書時起5年後將系爭房屋交還被上訴人。又兩造就系
      爭房屋於92年11月24日所簽立之協議書並未違反法律強制
      或禁止規定，復未背於公序良俗，自屬有效，兩造均應受
      其拘束。至於上訴人主張系爭房屋為第三人所有等云云，
      與本件爭點無涉，自無從據以妨礙被上訴人之請求。
四、本院之判斷：
（一）查被上訴人主張之事實，業據其提出兩造於92年11月24日
      所簽之協議書及上訴人於同日所立之證明書等物為證。依
      協議書之約定，上訴人應自簽約之日起為期五年，將所使
      用之系爭房屋歸還被上訴人。上訴人既不否認上開協議書
      為伊所簽署，即有依約返還之義務。至於系爭房屋是否如
      上訴人主張為第三人許長源所有，與本件爭點無涉。又上
      訴人主張許長源同意由伊使用系爭房屋云云，並未能舉證
      以實其說，自不足取。
（二）綜上所述，上訴意旨指摘原判決不當，求予廢棄改判，為
      無理由，應予駁回。
五、本件事證已明，兩造其餘攻擊防禦方法，核與本件判決結果
    不生影響，爰不一一論述。
據上論結，本件上訴為無理由，依民事訴訟法第449條第1項、第
78條，判決如主文。
中    華    民    國    98    年    10    月     6    日
                  民事庭審判長法  官     謝 志 揚
                              法  官     張 健 河
                              法  官     林 慶 煙
以上正本係照原本作成。
如不服本判決，應於收受送達後20日內向本院提出上訴書狀，其
未表明上訴理由者，應於提出上訴後20日內向本院補提理由書狀
（均須按他造當事人之人數附繕本）。上訴時應提出委任律師或
具有律師資格之人之委任狀；委任有律師資格者，另應附具律師
資格證書及釋明委任人與受任人有民事訴訟法第466條之1第1項
但書或第2項（詳附註）所定關係之釋明文書影本。
附註：
民事訴訟法第466條之1（第1項、第2項）：
對於第二審判決上訴，上訴人應委任律師為訴訟代理人。但上訴
人或其他法定代理人具有律師資格者，不在此限。
上訴人之配偶、三親等內之血親、二親等內之姻親，或上訴人為
法人、中央或地方機關時，其所屬專任人員具有律師資格並經法
院認為適當者，亦得為第三審訴訟代理人。
中    華    民    國    98    年    10    月     6    日
                              書記官   林 明 智


司法院資訊處製作；財團法人民間司法改革基金會備份。
